【裁判字號】    98,訴,599
【裁判日期】    980612
【裁判案由】    妨害自由
【裁判全文】
臺灣桃園地方法院刑事判決               98年度訴字第599號
公  訴  人  臺灣桃園地方法院檢察署檢察官
被      告  乙○
上列被告因妨害自由案件，經檢察官聲請簡易判決處刑（98年度
偵字第2197號），本院認不宜簡易判決處刑，茲改依通常程序審
理，判決如下：
    主  文
本件免訴。
    理  由
一、檢察官聲請簡易判決處刑意旨略以：被告乙○原任教於桃園
    縣桃園市○○○街一三九號之北門國小，與現任教於該校之
    甲○○為同事關係，於民國九十四年二月某日，乙○因其所
    有之電腦要升級設備，由甲○○陪同其至桃園市○○路上之
    新時代國際有限公司（下稱新時代公司）購買零件，並由甲
    ○○組裝，但均無法正常運作。嗣乙○因察覺電腦零件遭更
    換致無法正常運作，氣憤難平，遂夥同某姓名年籍均不詳綽
    號「阿凱」之友人，於九十四年六月二十八日下午二時四十
    分許之學校上課時間，至北門國小找甲○○理論。過程中因
    與甲○○發生爭執，乙○及「阿凱」竟於上開公眾得出入之
    場所，共同基於妨害自由之犯意聯絡，以不堪入耳語言詞辱
    罵甲○○ (公然侮辱部分，業經法院以九十五年度桃簡字第
    二０００號判決)， 且出言恫嚇甲○○致其心生恐懼 (恐嚇
    部分，亦經法院以九十六年度易字第一三五七號判決），於
    爭執過程中，乙○與綽號「阿凱」二人復共同以拉扯甲○○
    衣服、頭髮之強暴、脅迫等方式，阻止甲○○離去，妨害其
    行動自由之權利。因認被告乙○涉犯刑法第三百零二條第一
    項之妨害自由罪嫌。
二、按案件曾經判決確定者，應諭知免訴之判決，刑事訴訟法第
    三百零二條第一款定有明文。又訴訟上所謂一事不再理之原
    則，關於實質上一罪或裁判上一罪，亦均有其適用，最高法
    院六十年台非字第七十七號著有判例。次按刑法第三百零二
    條之妨害自由罪，原包括私禁及以其他非法方法剝奪人之行
    動自由而言，所謂非法方法，當包括強暴脅迫等情事在內。
    上訴人以水果刀強押周女上其駕駛之自用轎車，剝奪其行動
    自由，並將車駛向屏東縣萬丹公墓途中，周女要求迴車，並
    表示如不迴車，即跳車云云，上訴人於妨害自由行為繼續中
    ，嚇稱如跳車即予輾死等語，自屬包含於妨害周女行動自由
    之同一意念之中。縱其所為，合於刑法第三百零五條恐嚇危
    害安全之情形，仍應視為剝奪行動自由之部分行為，亦有最
    高法院七十四年台上字三四０四號判例可資參照。
三、經查：
  (一)被告乙○於民國九十四年六月二十八日下午二時四十分許，
    前往桃園縣桃園市○○○街一三九號甲○○任教之北門國小
    內找甲○○理論，因言談過程中未得甲○○妥善回應，乙○
    遂與「阿凱」共同基於恐嚇他人危害安全之犯意聯絡，出言
    恫嚇甲○○稱「我跟你講，你不要讓我出手哦，我的小弟在
    外面」、「你不要跟我隨便講講，我會給你很難看」、「到
    時你會好看喔」、「你怎麼死的都不知道」、「今天要打死
    你」等語，使甲○○心生畏懼，致生危害於安全等犯罪事實
    （下稱前案），業經本院以九十六年度易字第一三五七號刑
    事判決認定被告涉犯刑法第三百零五條之恐嚇危害安全罪，
    並判處被告拘役五十日、減為拘役二十五日確定，此有台灣
    高等法院被告前案紀錄表及該案判決書在卷可憑。
  (二)檢察官本次聲請簡易判決處刑之犯罪事實係認被告在前案爭
    執過程中，與「阿凱」以拉扯甲○○衣服、頭髮之強暴脅迫
    方式阻止甲○○離去，妨害甲○○之行動自由，檢察官並提
    出證人呂傳圓之證詞及案發當日被告、「阿凱」與甲○○間
    之錄音譯文，資以證明被告在口出前案犯罪事實所述之恐嚇
    言語過程中，動輒以肢體碰觸甲○○，並強留甲○○加以質
    問等事實，由檢察官聲請簡易判決處刑之犯罪事實內容及相
    關事證觀之，被告乙○前案經判決確定之恐嚇甲○○致生危
    害安全行為，與本案被訴之妨害甲○○行動自由行為，核係
    發生於同一時間段落之中（即九十四年六月二十八日下午二
    時四十分許之二十餘分鐘之內），並均因被告與甲○○間同
    一糾紛所致，依上開判例見解，被告前案之恐嚇行為實應包
    含於本件被訴妨害自由行為之同一意念之中，而屬本件犯罪
    事實之部分行為，二者間應具有全部行為、一部行為之實質
    上之一罪關係。
  (三)被告所犯前案既經判決確定，本案被訴事實與前案事實間又
    具有實質上一罪關係，依前開判例見解本案自應為前案確定
    判決效力所及，本案爰不經言詞辯論，依法諭知免訴之判決
    。
四、據上論斷，應依刑事訴訟法第四百五十二條、第三百零二條
    第一款、第三百零七條，判決如主文。
中    華    民    國    98    年    6     月    12    日
                  刑事第四庭    法  官  袁雪華
以上正本證明與原本無異。
如不服本判決應於收受判決後10日內向本院提出上訴書狀，並應
敘述具體理由。其未敘述上訴理由者，應於上訴期間屆滿後20日
內向本院補提理由書 (均須按他造當事人之人數附繕本)「 切勿
逕送上級法院」。
                                書記官  沈秀珍
中    華    民    國    98    年    6     月    12    日


司法院資訊處製作；財團法人民間司法改革基金會備份。
